最高法院刑事判決　　　　　　　　　　　　　　　　九十三年度台非字第一一五號
　　上　訴　人　最高法院檢察署檢察總長
　　被　　　告　甲○○
右上訴人因被告違反電子遊戲場業管理條例案件，對於台灣高雄地方法院中華民國九
十一年九月二十二日確定刑事簡易判決（九十一年度鳳簡字第八九九號，聲請簡易判
決處刑案號：台灣高雄地方法院檢察署九十一年度偵字第一二二０九號），認為違法
，提起非常上訴，本院判決如左：
    主  文
原判決關於違背法令部分撤銷。
    理  由
非常上訴理由稱：「按判決不適用法則或適用不當者，為違背法令，刑事訴訟法第三
百七十八條定有明文。次按受有期徒刑之執行完畢，或受無期徒刑或有期徒刑一部之
執行而赦免後，五年以內再犯有期徒刑以上之罪者，為累犯，加重本刑至二分之一，
此觀之刑法第四十七條規定甚明。又累犯為法律上加重事由之一，故被告是否累犯，
法院應依職權調查，如未調查，遽予判決，即屬當然違背法令。本件被告甲○○前因
偽造文書案件，經台灣高雄地方法院以八十七年度訴字第一四八八號刑事判決，判處
有期徒刑一年確定，經檢察官指揮於八十八年五月二十七日入監執行，於八十九年四
月二十九日假釋出獄，並於同年五月十二日假釋期滿，有刑案資料查註紀錄表附卷可
稽（參見台灣高雄地方法院檢察署九十一年度偵字第一二二０九號偵查卷第五頁）。
則被告於九十一年五月三十日起再犯本件電子遊戲場業管理條例第十五條、第二十二
條規定，自係在前開有期徒刑執行完畢五年以內，應構成累犯，原審對於被告之前科
資料未詳加調查，於九十一年九月二十二日以九十一年度鳳簡字第八九九號刑事簡易
判決時，致未按累犯規定加重其刑，顯有判決不適用法則之違誤。案經確定且所處之
有期徒刑參月已於九十二年十二月五日執行完畢（參見本署全國刑案資料查註表及台
灣高雄地方法院檢察署九十二年度執更字第一七八四號執行卷附執行指揮書），爰依
刑事訴訟法第四百四十一條、第四百四十三條提起非常上訴，以資糾正」等語。
本院按判決不適用法則或適用不當者，為違背法令，刑事訴訟法第三百七十八條定有
明文。又刑法第四十七條規定，受有期徒刑之執行完畢，或受無期徒刑或有期徒刑一
部之執行而赦免後，五年以內再犯有期徒刑以上之罪者，為累犯，加重本刑至二分之
一。此項刑罰加重之事由，乃法院認定事實與適用法律之基礎，客觀上自有調查之必
要性；倘被告再犯罪而符合累犯之要件，但事實審法院未予調查，致判決時未適用累
犯之規定論處，即屬刑事訴訟法第三百七十九條第十款所定依法應於審判期日調查之
證據而未予調查之違法情形，其判決當然違背法令。應有同法第四百四十七條第一項
第一款規定之適用，參諸司法院大法官會議釋字第一八一、二三八號解釋意旨即明。
本件被告甲○○前因偽造文書案件，經台灣高雄地方法院以八十七年度訴字第一四八
八號刑事判決，判處有期徒刑一年確定，經檢察官指揮於八十八年五月二十七日入監
執行，於八十九年四月二十九日假釋出獄，並於同年五月十二日假釋期滿，有卷存之
刑案資料查註紀錄表可憑（台灣高雄地方法院檢察署九十一年度偵字第一二二０九號
偵查卷第五頁）。原判決引用檢察官聲請簡易判決處刑書記載之事實、證據及理由，
認定被告明知未向主管機關申請辦理營利事業登記證，不得經營電子遊戲場業，竟自
九十一年五月三十日起，在高雄縣林園鄉○○村○○○路一六四號之「界揚超商」內
，擺設電子遊戲機「龍鳳」一臺、「金象皇二代」一臺、「傻象」三臺、「金樂球」
三臺，供不特定人以投幣之方式打玩為警查獲，因依電子遊戲場業管理條例第二十二
條、第十五條規定論處罪刑。依此確認之事實，被告係在前案有期徒刑執行完畢後五
年以內再犯本件之罪，應構成累犯。乃原判決疏未詳查，未論以累犯並加重其刑，自
有應於審判期日調查之證據而未予調查，致適用法令違誤，而顯然於判決有影響，即
屬判決違背法令。案經確定，非常上訴意旨執以指摘，洵有理由。因原判決尚非不利
於被告，應由本院將該違背法令部分撤銷，以資糾正。
據上論結，應依刑事訴訟法第四百四十七條第一項第一款前段，判決如主文。
中　　　華　　　民　　　國　　九十三　　年　　　四　　　月　　二十九　　日
                              最高法院刑事第十二庭
                                  審判長法官  陳　正　庸
                                        法官  賴　忠　星
                                        法官  王　居　財
                                        法官  張　清　埤
                                        法官  林　開　任
      右正本證明與原本無異
                                              書  記  官
中　　　華　　　民　　　國　　九十三　　年　　　五　　　月　　　七　　　日
                                                                        ｖ
